最高法院刑事判決　　　　　　　九十四年度台上字第四九一號
　　上訴人　丙○○○
　　　　　　　　　　　229號.
　　　　　　乙 ○ ○
　　　　　　　　　　　229號.
　　　　　　　　　　　1
　　 被 告　甲○○即許吳菊.
　　　　　　　　　　　巷29號.
上列上訴人等因反訴被告誣告案件，不服台灣高等法院台南分院
中華民國九十一年四月二日第二審判決（九十一年度上訴字第九
四號，自訴案號：台灣台南地方法院九十年度自字第八四號），
提起上訴，本院判決如下：
    主  文
上訴駁回。
    理  由
按刑事訴訟法第三百七十七條規定，上訴於第三審法院，非以判
決違背法令為理由，不得為之。是提起第三審上訴，應以原判決
違背法令為理由，係屬法定要件。如果上訴理由狀並未依據卷內
訴訟資料，具體指摘原判決不適用何種法則或如何適用不當，或
所指摘原判決違法情事，顯與法律規定得為第三審上訴理由之違
法情形，不相適合時，均應認其上訴為違背法律上之程式，予以
駁回。本件原判決以上訴人丙○○○、乙○○於第一審反訴意旨
略以被告甲○○（即許吳菊，民國九十一年十二月十六日更名）
明知其於八十七年七月間向上訴人等購買土地及房屋，約定除已
給付之新台幣（以下同）二百餘萬元款項外，原抵押貸款亦由其
承受清償。被告反悔，要求上訴人等收回房屋，退還價金。上訴
人等於八十八年十二月間同意。被告卻又避不見面，既不辦理所
有權移轉登記，也對抵押貸款不聞不問，致於八十九年十一月間
，終為抵押權人聲請法院查封拍賣。被告竟意圖使上訴人等受刑
事處分，誣告上訴人等：「將涉案房地售其新台幣二百十八萬七
千四百元，由自訴人（即被告）交付完畢，被告（即上訴人）故
意未將向玉井鄉農會之貸款償清，致遭農會查封拍賣，俟經協議
解除買賣契約，並由被告開具支票三張面額合為右開金額所示，
屆期均如數退票，始知受騙」等不實之詞，自訴上訴人等詐欺，
因認被告涉犯刑法第一百六十九條第一項之誣告罪嫌。經審理結
果以被告於八十七年七月間向上訴人等購買坐落台南縣玉井鄉○
○段六六八、六六九地號土地及其上三二一建號房屋，除被告已
付款及未付之尾款外，當時該不動產尚有上訴人向玉井鄉農會抵
押貸款之三百五十萬元債務未償。該三百五十萬元抵押貸款，雙
方當時固約定由被告作為買賣價金之一部而承擔，惟至八十七年
七月三十一日前之利息則由上訴人等另切結承諾由其負擔，業據
上訴人等自承在卷，並有該切結書附卷可憑。嗣上訴人等並未依
約清償該部分之利息，尚欠貸款農會自八十七年三月二十二日起
至七月三十一日止之利息十餘萬元，亦為上訴人等所不否認，並
有相關之放款備查卡在卷足稽。則被告指稱上訴人等於伊交付自
備款後未將向玉井鄉農會之貸款償清一節，就利息部分，即非無
據。上訴人等就此雖以被告應繳之尾款大於其未付之貸款利息，
認被告有先給付尾款之義務。惟被告因上訴人等未依約繳納其所
承諾之利息，始拒絕給付尾款，堪認雙方於訂立買賣契約後對於
他方是否依約履行，均缺乏信心。是被告雖未將上訴人等未依約
繳納利息部分與其應承擔之本金部分區分，概括認為上訴人等未
清償農會貸款，固非明確，然其主觀上係以上訴人未依承諾繳納
利息而認為上訴人有意詐騙，則可理解。其據以自訴上訴人等詐
欺，尚難認其有誣告之故意。又被告就系爭不動產買賣已給付二
百十八萬七千四百元款項，雙方解除買賣契約後，被告並未取回
其所給付之前開款項，復為上訴人等承認。雖系爭房屋由抵押權
人聲請法院查封拍賣，惟前向農會貸款者係丙○○○，被告從未
取得該抵押貸款。則雙方解除買賣契約後，應清償抵押貸款者，
為丙○○○而非被告。被告於兩造協議解除買賣契約後，要求者
僅為是否得以取回前已給付之二百十八萬七千四百元而已。至房
屋是否遭查封拍賣，應與被告無涉。則被告於丙○○○所簽發三
張遠期支票不獲兌現後，認上訴人以系爭不動產已遭法院查封拍
賣為詞而拒絕讓所簽發之支票兌現，係屬故意詐騙伊之行為，主
觀上亦無虛構事實予以誣告之犯意。雖被告忽略伊有先將系爭不
動產過戶返還予丙○○○之義務。丙○○○於系爭不動產過戶返
還之前，拒絕兌現所簽發之支票，係屬兩造當事人間之民事糾葛
。惟被告因無法取回已付價金受有二百餘萬元之損害，致誤認上
訴人有詐騙之意，並無積極證據足以證明被告有虛構事實據以誣
告之故意，自不能以上訴人等不構成詐欺犯罪，而認被告涉犯誣
告罪嫌。因認被告犯罪不能證明，而以第一審諭知被告無罪之判
決，為無不合，予以維持，駁回上訴人等在第二審之上訴，已詳
述其所憑之證據及理由。從形式上觀察，並無何違法情形存在。
上訴意旨略以：被告有關買賣價金及交付完畢之陳述均屬虛偽，
且被告並無清償貸款並塗銷抵押權之義務，而被告積欠尾款七十
八萬元未付，明顯高於上訴人等尚待支付之利息十餘萬元，又已
將房地所有權移轉登記為被告所有，何能謂施詐。被告對買賣及
調解內容均十分了解，被告未依約先將房地登記返還上訴人，上
訴人自無先返還價金之義務，則被告竟虛構買賣價金及雙方義務
內容等重要情節，提起自訴，足見被告虛構重要情節具有誣告之
主觀犯意甚明，原審認被告無虛構事實及誣告犯意，自有違背證
據法則之違背法令等情。惟查被告於自訴狀上所載買賣價金雖與
事實不一致，但同時於自訴狀上所附之丙○○○出具之收據，顯
示已逾自訴狀所列之買賣金額，切結書所載雙方就貸款利息負擔
之範圍，亦能知悉買賣價金之範圍，且嗣後自訴人亦已補正事實
之陳述，難認被告故意隱瞞。而原判決亦敘明被告雖未將上訴人
等未依約繳納貸款利息部分，與其應承擔之本金部分區分，而概
括敘述上訴人等未清償貸款，雖非明確，然主觀上係以上訴人未
依承諾繳納利息致遭查封拍賣，認上訴人等有詐欺故意，尚難認
有誣告故意。且嗣後又發生未依調解契約履行之民事糾紛，上訴
人交付被告之三張支票退票，致被告未能取回已交付之買賣價金
，則被告以上訴人故意讓支票退票而自訴上訴人等詐欺，尚與誣
告之構成要件不符，原判決據為無罪之諭知，難認有何違背證據
法則之違法情形存在。上訴意旨，並非依據卷內訴訟資料，對原
判決究竟如何不適用法則或適用不當為具體之指摘，徒憑己見，
就原判決已說明事項，或屬原審採證認事職權之適法行使，任意
指摘為違法，且為單純事實之爭執，不得據為第三審上訴之合法
理由。其上訴違背法律上之程式，應予駁回。
據上論結，應依刑事訴訟法第三百九十五條前段，判決如主文。
中　　華　　民　　國　九十四　年　　一　　月　二十七  日
                      最高法院刑事第六庭
                          審判長法官  吳　雄　銘
                                法官  池　啟　明
                                法官  石　木　欽
                                法官  郭　毓　洲
                                法官  蕭　仰　歸
      本件正本證明與原本無異
                                      書  記  官
中　　華　　民　　國　九十四　年　　一　　月　三十一　日
                                                      Ｋ
